【裁判字號】    99,訴,954
【裁判日期】    990618
【裁判案由】    妨害性自主罪
【裁判全文】
臺灣臺中地方法院刑事判決               99年度訴字第954號
公  訴  人  臺灣臺中地方法院檢察署檢察官
被      告  甲○○
選任辯護人  李玲瑩  律師
上列被告因妨害性自主罪案件，經檢察官提起公訴（98年度偵字
第21483 號），本院判決如下：
    主  文
甲○○對於女子利用其心智缺陷之情形，不知抗拒而為性交之行
為，處有期徒刑壹年拾月。緩刑肆年，緩刑期間付保護管束。
    事  實
一、甲○○與已成年之Ａ女（代號0000-0000，民國70年9月00日
    生，真實姓名、年籍均詳卷，以下簡稱Ａ女）為鄰居關係，
    明知Ａ女中重度智能不足，依其心智無法認知性行為之複雜
    心理、生理、社會含義，不足以理性判斷同意或不同意與他
    人產生性行為，屬心智缺陷之人。竟利用Ａ女心智缺陷不知
    抗拒，基於乘機性交之犯意，於民國98年8月11日中午某時
    ，趁Ａ女之父Ｂ男（代號0000-0000B，真實姓名、年籍均詳
    卷，以下簡稱Ｂ男）及母Ｃ女（代號0000-0000C，真實姓名
    、年籍均詳卷，以下簡稱Ｃ女）外出上班無人照顧，邀Ａ女
    進入甲○○位在臺中縣烏日鄉○○村○○路○段000巷15號
    住處，指示Ａ女躺在該處客廳長條大理石椅子後，脫去Ａ女
    及自身穿著之衣褲，親吻Ａ女嘴唇及乳頭，伸手撫摸Ａ女胸
    部及陰部，再以陰莖插入Ａ女陰道內抽動，對Ａ女性交得逞
    。嗣經Ｂ男發覺Ａ女有異，報警查悉上情。
二、案經臺中縣警察局烏日分局報告臺灣臺中地方法院檢察署檢
    察官偵查起訴。
    理  由
一、依性侵害犯罪防治法第12條第2 項規定，司法機關所製作必
    須公示之文書，不得揭露被害人之姓名、出生年月日、住居
    所及其他足資識別被害人身分之資訊。是本件判決書關於證
    人Ａ女、Ｂ男及Ｃ女之姓名僅記載代號，不記載真實姓名。
二、按刑事訴訟法第159 條第1 項規定：「被告以外之人於審判
    外之言詞或書面陳述，除法律有規定者外，不得作為證據。
    」其立法意旨，乃在於確保被告之反對詰問權。同法第159
    條之5 第1 項規定：「被告以外之人於審判外之陳述，雖不
    符前4 條之規定（同法第159 條之1 至第159 條之4 ），而
    經當事人於審判程序同意作為證據，法院審酌該言詞陳述或
    書面陳述作成時之情況，認為適當者，亦得為證據。」同法
    條第2 項規定：「當事人、代理人或辯護人於法院調查證據
    時，知有刑事訴訟法第159 條第1 項不得為證據之情形，而
    未於言詞辯論終結前聲明異議者，視為有前項之同意。」其
    立法意旨，則在於確認當事人對於傳聞證據有處分權，得捨
    棄反對詰問之權利，同意傳聞證據可作為證據。惟因刑事訴
    訟制度尚非採澈底之當事人進行主義，乃又限制以法院認為
    適當者，始得為證據。因此，當事人同意或依法視為同意某
    項傳聞證據作為證據使用者，實質上即表示有反對詰問權之
    當事人已捨棄其權利，如法院認為適當者，不論該傳聞證據
    是否具備刑事訴訟法第159 條之1 至第159 條之4 所定情形
    ，均容許作為證據；換言之，當事人捨棄對原陳述人行使反
    對詰問權者，如法院認為適當，即容許該傳聞證據作為證據
    ，不以未具備刑事訴訟法第159 條之1 至第159 條之4 所定
    情形為前提（最高法院97年度臺上字第6162號判決意旨參照
    ）。查本判決後述引用各該被告以外之人於審判外之陳述（
    包含言詞及書面陳述），皆屬傳聞證據，惟檢察官、被告及
    選任辯護人均知上開證據資料為傳聞證據，但於本院審判期
    日中均明確表示同意有證據能力（見本院卷第32、33頁），
    且迄至言詞辯論終結前亦未再聲明異議，本院審酌上開證據
    資料製作時之情況，尚無違法不當，且與本案均具有關連性
    ，認後述所引用證據之證據能力均無疑義。
三、訊據被告於本院審理坦承不諱，核與被害人Ａ女於警詢及偵
    訊指訴情節相符，並經證人Ｂ男於警詢及偵訊證述屬實，復
    有財團法人彰化基督教醫院精神科精神鑑定報告書、內政部
    警政署刑事警察局98年10月19日刑醫字第0980122351號鑑驗
    書、殘障手冊影本及中山醫學大學附設醫院受理疑似性侵害
    事件驗傷診斷書在卷可稽，足認被告自白與事實相符，堪以
    採信。綜上，本件事證明確，被告犯行，堪以認定。
四、核被告所為，係犯刑法第225 條第1 項之乘機性交罪。又被
    告係以性交之犯意，對Ａ女為親吻Ａ女嘴唇及乳頭，伸手撫
    摸Ａ女胸部及陰部之猥褻行為，繼而為性交，其猥褻係性交
    之階段行為，而為性交行為所吸收，不另論罪（最高法院97
    年度臺上字第2944號、94年度臺上字第1979號判決意旨參照
    ）。按刑法第59條規定犯罪之情狀可憫恕者，得酌量減輕其
    刑，其所謂「犯罪之情狀」，與同法第57條規定科刑時應審
    酌之一切情狀，並非有截然不同之領域，於裁判上酌減其刑
    時，應就犯罪一切情狀（包括第57條所列舉之10款事項），
    予以全盤考量，審酌其犯罪有無可憫恕之事由（即有無特殊
    之原因與環境，在客觀上足以引起一般同情，以及宣告法定
    低度刑，是否猶嫌過重等等），以為判斷（最高法院95年度
    臺上字第6157號判決意旨參照）。次按刑法第225 條第1 項
    之乘機性交罪，其法定刑為「三年以上十年以下有期徒刑」
    ，乃考量對於男女不能或不知抗拒之保護而科以較重之刑度
    ，故非不得依其原因動機、客觀犯罪情節及主觀惡性等加以
    綜合考量情狀，是否有可憫恕之處，適用刑法第59條之規定
    酌量減輕其刑，期使個案裁判之量刑，能斟酌至當，符合比
    例原則。查被告與Ａ女係鄰居關係，出於一時衝動為本案犯
    行，要與加諸暴力強制或刻意欺詐、誘使手段等情節有別，
    對法益侵害之程度較輕，且犯後賠償Ｂ男及Ｃ女新臺幣28萬
    元，並得Ｂ男及Ｃ女原諒，有和解書在卷，本院認被告事後
    確已向被害人及其父母表達深感悔悟之情，衡其情節，客觀
    上足以引起一般同情，顯可憫恕，倘科以最低度刑仍嫌過重
    ，誠屬法重情輕，爰依刑法第59條規定，酌量減輕其刑。爰
    審酌被告明知被害人係中重度智能不足之成年女子，竟為本
    案犯行，足對被害人之身心健康與人格發展造成不良影響，
    及與被害人之父母達成和解，暨犯後坦承犯行等一切情狀，
    量處如主文所示之刑。又被告未曾受有期徒刑以上刑之宣告
    ，有臺灣高等法院被告前案紀錄表在卷可憑，其因一時失慮
    ，偶罹刑典，經此刑之宣告，應知警愓，信無再犯之虞，本
    院因認對其所宣告之刑，以暫不執行為適當，爰依刑法第74
    條第1 項第1 款規定，併予宣告緩刑4 年，並依刑法第93條
    第1 項第1 款規定，宣告緩刑期間付保護管束，以勵自新。
據上論斷，應依刑事訴訟法第299 條第1 項前段，刑法第225 條
第1 項、第59條、第74條第1 項第1 款、第93條第1 項第1 款，
判決如主文。
本案經檢察官陳永豐到庭執行職務
中    華    民    國    99    年    6     月    18    日
                  刑事第十二庭  審判長法  官  楊文廣
                                      法  官  劉敏芳
                                      法  官  柯志民
以上正本證明與原本無異。
如不服本判決應於收受判決後10日內向本院提出上訴書狀，並應
敘述具體理由；其未敘述上訴理由者，應於上訴期間屆滿後20日
內向本院補提理由書（均須按他造當事人之人數附繕本）「切勿
逕送上級法院」。
                                      書記官  賴亮蓉
中    華    民    國    99    年    6     月    18    日
附錄本案論罪科刑法條全文：
刑法第225條
對於男女利用其精神、身體障礙、心智缺陷或其他相類之情形，
不能或不知抗拒而為性交者，處三年以上十年以下有期徒刑。
對於男女利用其精神、身體障礙、心智缺陷或其他相類之情形，
不能或不知抗拒而為猥褻之行為者，處六月以上五年以下有期徒
刑。
第ㄧ項之未遂犯罰之。

司法院資訊處製作；財團法人民間司法改革基金會備份。
